臺灣板橋地方法院民事判決　　　　　　　　　　　　　　九十二年度重國字第八號
　　原　　　告　　甲○○
　　訴訟代理人　　張靜怡律師
　　複訴訟代理人　丁○○
　　被　　　告　　台北縣政府
　　法定代理人　　乙○○
　　訴訟代理人　　丙○○
右當事人間請求國家賠償事件，於民國九十三年六月十八日言詞辯論終結，本院判決
如左：
    主    文
原告之及假執行之聲請均駁回。
訴訟費用由原告負擔。
    事實及理由
一、程序方面：
    原告於起訴狀繕本送達後，將其應受判決事項之聲明由被告應給付原告新台幣（
    下同）二千六百三十一萬八千七百元及遲延利息，變更為被告應給付原告五百萬
    元，係屬應受判決事項聲明之減縮，核與民事訴訟法第二百五十五條第一項第三
    款之規定尚無不合，先予敘明。
二、原告起訴主張：
    (一)原告於民國九十一年四月八日駕駛重機車由台北縣新店市○○街往同市○○路
      方向行駛，因安興路（往安坑方向）路段為單行道，該路口卻缺乏明顯之禁止
      進入或禁止左轉之標誌、標線，致原告誤入單行道逆向行駛，與順向行駛該單
      行道由訴外人宋振法所駕駛之小貨車發生碰撞，原告因而受有頭部外傷併腦膜
      下出血、雙側血胸、主動脈剝離、左側腎周圍血腫，疑似腰椎壓迫性骨折、左
      大腿骨折等傷害，經急診治療後，仍有外傷性腦傷、脊髓損傷致下半身完全癱
      瘓及大小便功能失常、交替性外斜視、左股骨骨折等損害。爰依國家賠償法第
      三條第一項之規定，請求被告賠償五百萬元。
    (二)茲臚列損害之金額如下：
    1.醫藥費十一萬三千七百五十一元：原告受傷後經送醫院救治支出醫療費，及出
      院後續診療費，共計十一萬三千七百五十一元。
    2.勞動能力減少之損失計二百萬元：原告於事故發生時年二十八歲，服務於裕翔
      水電工程有限公司，年收入約為四十六萬五千六百元，茲因本件車禍致下半身
      完全癱瘓，屬肢障重度，受傷至今已逾一年，經醫師診斷神經恢復之機會甚微
      ，終生無法從事輕便或粗重工作，並已領取等級為重度之殘障手冊，參酌勞工
      保險條例第五十三條附表所定殘廢給付標準表，原告已喪失全部勞動能力，則
      計自事故發生時起至六十歲，喪失三十二年之勞動能力損失，依霍夫曼公式，
      扣除中間利息，計八百七十五萬六千一百十四元（465,000 X 1 X
      18.00000000=8,756,114）。惟因原告無力支付鉅額之裁判費，此部分爰僅請
      求二百萬元。
    3.增加生活上之需要計二百三十八萬六千二百四十九元：
      (1)購買加護病房使用物品二百五十八元；
      (2)氣墊床九千元；
      (3)住院期間聘雇陪病員支出看護費十六萬元；
      (4)因脊髓損傷致下半身全癱瘓及大小便工能失常，一切生活無法自理，須雇請
        看
        有四十三年之壽命，一次請求以霍夫曼算式扣除中間利息後，原告原可請求
        一千六百二十七萬九千五百七十七元，惟因慮及原告資力及繳交裁判費之考
        量，爰僅請求二百二十一萬六千九百九十一元。
    4.精神慰撫金五十萬元：原告本當盛年，方始新婚並育有一年幼之子，不料原告
      事故後竟成終身癱瘓，終日需人照料，不但不能奉養雙親照護妻小，肩負起家
      庭支柱角色，返須仰賴年邁之父與妻子照料始得度過餘生，原告內心之創傷與
      精神之痛苦，實非筆墨可形容! 因此原告起訴時請求被告應給付一百萬元之精
      神慰撫金，惟因慮及原告資力及繳交裁判費之考量，爰僅請求五十萬元。
    (三)原告於事故後已受領華南產物保險股份有限公司所給付之強制汽車責任險保險
      金一百三十四萬二千零十四元，然此應自原告起訴時原請求被告賠償之二千六
      百三十一萬八千七百元所包括在內，今原告因無除夠之資力以擔負此鉅額之裁
      判費，大幅縮減請求金額為五百萬元，從而，原告減縮後之請求賠償額五百萬
      元，即不應再扣除該已受領之強制汽車責任保險金部分。
    並聲明：(一)被告應給付原告五百萬元，及自起訴狀繕本送達翌日起至清償日止，
    按週年利息百分之五計算之利息。(二)原告願供擔保，請准宣告假執行。
三、被告則以：
    依原證四號台北縣政府警察局新店分局交通事故現場照片粘貼卡編號一及編號二
    照片顯示該路口入口處已設置禁入標誌，且依原告自繪發生時現場圖及台北縣政
    府警察局九十一年六月十七日北警交字第○九一○○三五○○○號函附件一台北
    縣新店市○○路五六號前易肇事路面交通設施圖示（改善前）顯示，該路口之禁
    止超車雙黃線是繪設至該路口中央且路面有一直行箭頭標線，指示車輛行經該路
    口中央前須直行並不得跨越及轉向，如原告依規定行駛，應不致於未看見禁止進
    入標誌而肇事。是本件原告有違反道路交通安全規則之行為，其肇事原因與被告
    公有公共設施管理間，並無直接相當因果關係。並聲明：請求駁回原告之訴及假
    執行之聲請。
四、兩造於本院九十三年五月五日言詞辯論期日協議不爭執之事實為：
    (一)原告於九十一年四月八日駕駛車牌號碼ＰＯＸ─６１６號重機車沿台北縣新店
      市○○街誤入同市○○路之單行道逆向行駛，於安興路內與訴外人宋振法所駕
      車牌號碼Ｗ３─５５９號小客貨車發生碰撞，原告因而受有頭部外傷併腦膜下
      出血、雙側血胸、主動脈剝離、左側腎周圍血腫、疑似腰椎壓迫性骨折、左大
      腿骨折等傷害。
    (二)上開新店市○○街至安興路口路面，有標畫雙黃實線，路口中央有缺口，近安
      興路口路面有標畫慢字。另於安民街轉至安興路口左側，設有禁止進入標誌。
    (三)被告為系爭路口交通標誌之設置與管理機關。
五、本件經依民事訴訟法第二百七十一條之一準用同法第二百七十條之一第一項第三
    款規定，整理並協議簡化爭點後，兩造同意就該協議簡化後之爭點為言詞辯論，
    依同法第二百七十條之一第三項之規定，本院僅須就兩造協議簡化之爭點為審究
    。兩造於本院九十三年五月五日言詞辯論期日協議簡化之爭點為：
    1.被告對於是否系爭道路交通標誌之設置與管理是否欠缺？如有，其與原告受傷
      間是否具有因果關係？
    2.原告於本件損害之發生，是否與有過失？
    3.原告請求賠償之金額，是否合理有據？
六、關於「1.被告對於是否系爭道路交通標誌之設置與管理是否欠缺？如有，其與原
    告受傷間是否具有因果關係？」之爭點部分：
    (一)查系爭新店市○○街與安興路口，確設有一禁止進入標誌乙節，為兩造所不爭
      執，且有現場照片之影本八紙附於本院卷第十五頁、第五十六頁、第五十七頁
      可憑。而上開新店市○○街近安興路口之路面有標畫雙黃實線，並標示「慢」
      字，該雙黃實線於安民街、安興路口有缺口等情，亦為兩造所不爭執。上開新
      店市○○街近安興路口之路面既有標畫雙黃實線，至安民街、安興路口始有缺
      口等情，依道路交通標誌標線號誌設置規則第一百四十九條第一項第八款「（
      八）雙黃實線設於路段中，用以分隔對向車道，並雙向禁止超車、跨越或迴轉
      。」之規定，車輛應行車至系爭安民街、安興路口始得進行左轉，則其於該路
      口進行轉彎之際，已得明顯看見該禁止進入之標誌，即無誤入該單行道之可能
      。是被告機關對於該道路之交通標誌之設置、管理上，應無欠缺。本件車禍經
      經台灣台北地方法院檢察署送台灣省車輛行車事故覆議定委員會覆議結果，亦
      認「依九十一年度偵字第八一一五號偵查卷第十八頁上、下禎肇事現場照片，
      再比對第五頁及第五十四頁警繪圖，安興路為單行道，兩車肇事地之出口處設
      有禁止進入之標誌，就第十八頁上、下禎照片所示該禁止進入之標誌設置位置
      及面向，如車輛行駛到該處，有注意及遵守該標誌之指示狀況下，應不致造成
      誤入該單行道逆向行駛」等語，亦有該會九十二年一月二日府覆議字第九一二
      五六四號函之影本一份附於臺灣台北地方法院檢察署九十一年度偵字第八一一
      五號偵查卷宗第九十、九十一頁可稽。而台灣省台北縣區車輛行車事故鑑定委
      員會未慮及上開新店市○○街近安興路口之路面有標畫雙黃實線之設置，僅依
      據臺灣台北地方法院檢察署九十一年度偵字第八一一五號偵查卷宗第十八頁（
      即本院卷第十五頁）所附該單行道口之現場照片，即認該路口缺乏明顯之標誌
      、標線；且唯一設置之「禁止進入」標誌，方向又背對原告行車方向，致造成
      原告駕車誤入單行道逆向行駛等情，即不足資為認定事實之依據。是原告主張
      依其行車方向，於進入該單行道前，無法看到禁止進入之標誌，足見被告對該
      道路之管理有欠缺等語，不足採信。
    (二)況且，按損害賠償之債，以有損害之發生及有責任原因之事實，並二者之間，
      有相當因果關係為成立要件。故原告所主張損害賠償之債，如不合於此項成立
      要件者，即難謂有損害賠償請求權存在。（最高法院著有四十八年台上字第四
      八一號判例意旨可資參照）而所謂相當因果關係，係以行為人之行為所造成之
      客觀存在事實，依經驗法則，可認通常均可能發生同樣損害之結果而言；如有
      此同一條件存在，通常不必皆發生此損害之結果，則該條件與結果並不相當，
      即無相當因果關係；不能僅以行為人就其行為有故意過失，自認該行為與損害
      間有相當因果關係。查本件原告係誤入系爭安興路單行道內，與宋振法所駕小
      貨車發生碰撞以致受傷，惟誤入單行道，按諸一般情形，通常未必即發生與他
      人碰撞之結果，是原告之誤入單行道與其發生車禍間，應無任何相當因果關係
      ，依前揭判例意旨，原告請求被告賠償，亦屬無據。
    (三)被告對系爭道路交通標誌、標線之管理既無欠缺，原告之損害與其誤入系爭安
      興路單行到間亦無相當因果關係，則原告對被告自無任何賠償請求權存在。則
      兩造其餘「2.原告於本件損害之發生，是否與有過失？」、「3.原告請求賠償
      之金額，是否合理有據？」之爭點，即無再予審究之必要，附此敘明。
七、從而，原告依國家賠償法第三條第一項之規定，請求被告賠償五百萬元及遲延利
    息，為無理由，不應准許。又原告之訴既無理由而駁回，其假執行之聲請亦因
    訴之駁回而失所附依，爰併予駁回之。
八、本案事證已臻明確，兩造其餘主張陳述及所提之證據，經審究後均無礙勝負之判
    斷，爰不一一論列，附此敘明。
九、結論：原告之訴為無理由，依民事訴訟法第七十八條，判決如主文。
中　　　華　　　民　　　國　　九十三　　年　　　六　　　月　　 三十 　　日
                                臺灣板橋地方法院民事第三庭
                                    法  官  陳麗玲
右為正本係照原本作成
如對本判決上訴，須於判決送達後廿日內向本院提出上訴狀
中　　　華　　　民　　　國　　九十三　　年　　　六　　　月　　 三十 　　日
                                    書記官  顧嘉文
